臺灣板橋地方法院民事裁定　　　　　　　 100年度監字第59號
聲　請　人　林詹翠眉
　　　　　　林士偉
相　對　人　林士閔
上列聲請人聲請處分受監護人林士閔之財產事件，本院裁定如下
：
    主  文
聲請駁回。
聲請程序費用由聲請人負擔。
    理  由
一、本件聲請意旨略以：聲請人林詹翠眉為相對人即受監護人林
    士閔之母，因受監護人前經鈞院98年度禁字第9 號裁定宣告
    為禁治產人，而聲請人林詹翠眉依法為受監護人之法定監護
    人，嗣聲請人林士偉經鈞院以99年度監字第747 號裁定指定
    為受監護人林士閔之會同開具財產清冊之人；現為出賣相對
    人與聲請人林詹翠眉、林士凱及關係人林士偉所共有之「台
    北縣三重市○○段0000 -0000地號」之土地予他人，以相對
    人所有部份之土地買賣所得價金新台幣362,500 元作為其醫
    療、安置費用，為此依民法第1101條規定，聲請鈞院准予將
    受監護人名下之不動產等語，並提出戶籍謄本、土地登記謄
    本、不動產賣賣契約書、不動產買賣收付款明細欄、本院98
    年度禁字第9 號、99年度監字第747 號民事裁定各1 件為證
    。
二、按受監護宣告之人應置監護人。法院為監護之宣告時，應依
    職權就配偶、四親等內之親屬、最近1 年有同居事實之其他
    親屬、主管機關、社會福利機構或其他適當之人選定1 人或
    數人為監護人，並同時指定會同開具財產清冊之人。監護人
    對於受監護人之財產，非為受監護人之利益，不得使用、代
    為或同意處分。監護人為下列行為，非經法院許可，不生效
    力：(一)代理受監護人購置或處分不動產。(二)代理受監護人，
    就供其居住之建築物或其基地出租、供他人使用或終止租賃
    。98年11月23日修正生效之民法第1111條第1 項及第1101條
    第1 項、第2 項定有明文。再者，民法總則中華民國97年5
    月2 日修正之條文施行前，已為禁治產宣告者，視為已為監
    護宣告，並於修正施行後，適用修正後之規定；民法規定之
    禁治產或禁治產人，自修正施行後，一律改稱為監護或受監
    護宣告之人；施行前所設置之監護人，於修正施行後，適用
    修正後之規定；修正之民法總則第14條至第15條之2 及民法
    親屬編第4 章之規定，自公布後1 年6 個月施行。民法總則
    施行法第4 條第2 項、第4 條之1 、第4 條之2 、民法親屬
    編施行法第14條之2 、第14條之3 亦有明文。
三、經查，本件聲請人林詹翠眉為禁治產人林士閔之監護人，禁
    治產人於98年11月23日修正之民法總則編、親屬編及相關修
    正條文生效施行後，視為已為監護宣告，修正施行前所設之
    監護人，應適用修正後之規定，合先敘明。又聲請人主張現
    為出賣相對人與聲請人林詹翠眉、林士凱及關係人林士偉所
    共有之「台北縣三重市○○段0000 -0000地號」之土地予陳
    志賢，以相對人所有部份之土地買賣所得價金作為其醫療、
    安置費用等情，固據提出戶籍謄本、土地登記謄本、不動產
    賣賣契約書、不動產買賣收付款明細欄、本院98年度禁字第
    9 號、99年度監字第747 號民事裁定等件為證。惟查，依民
    法第1113條準用同法第1099條、第1099條之1 規定，於監護
    開始時，監護人對於受監護人之財產，應會同開具財產清冊
    之人，於2 個月內開具財產清冊，並陳報法院，於開具完成
    並陳報法院前，監護人對於受監護人之財產，僅得為管理上
    必要之行為，職此，本件聲請人林詹翠眉即受監護宣告之人
    宋文清之監護人，自應於會同開具財產清冊之人開具財產清
    冊並陳報法院後，始得處分受監護人之財產。然聲請人前向
    本院聲請處分受監護人不動產時，未踐行選任會同開具財產
    清冊人之程序，嗣經本院於99年12月31日以99年度監字第74
    7 號指定為林士偉會同開具財產清冊之人，惟於接獲裁定後
    迄未據提出已陳報並獲本院准予備查之證明，則聲請人於會
    同開具財產清冊人未完成開具財產清冊及陳報法院事宜之前
    ，依前揭說明，自不得處分受監護人之財產。從而，本件聲
    請人之聲請，應予駁回。
四、依非訟事件法第21條第1 項前段，裁定如主文。
中    華    民    國   100    年    1     月    28    日
                      家事法庭  法  官  邱景芬
以上正本係照原本作成。
如不服本裁定關於選定監護人及指定會同開具財產清冊之人等部
分，應於送達後十日內向本院提出抗告狀，並繳納抗告費新臺幣
1千元；其餘關於宣告監護之部分，不得抗告。
中    華    民    國  100     年    1     月    31    日
                                書記官  高小婷